臺灣高等法院臺中分院刑事裁定　　　　 100年度聲字第1341號
聲明異議人
即受刑人　　蔡福源
上列聲明異議人即受刑人因懲治盜匪條例案件，對於臺灣高雄地
方法院檢察署檢察官執行之指揮（99年度執字第2098號），聲明
異議，本院裁定如下：
    主  文
聲明異議駁回。
    理  由
一、聲明異議意旨係以：為臺灣高雄地方法院檢察署99年執助岷
    字第2098號撤銷假釋執行殘刑一事聲明異議：本案撤銷假釋
    後有刑罰變更之情形：
  (一)謹按刑事訴訟法第381條規定「原審判決後，刑罰有廢止、
    變更或免除者，得為上訴之理由。」且「行為後法律有變更
    者，適用行為時之法律。但行為後之法律有利於行為人者，
    適用最有利於行為人之法律。」刑法第2條第1項亦定有明文
    。另按「本件撤銷假釋後，刑法業於民國（下同）96年7月1
    日變更後公布日施行，是為行為後法律已有變更，雖依刑法
    第2條第1項但書之規定，仍應適用最有利於行為人之刑罰處
    斷，究難置而不論。」尋繹上開法律規定，足徵撤銷假釋執
    行殘餘刑期後，遇刑罰法令有所變更時對不利於行為人之裁
    定，自得作為異議之理由。
  (二)惟本件聲明異議人蔡福源於79年因犯懲治盜匪條例（已於91
    年1月30日廢止）判處無期徒刑，並於94年11月22日服刑完
    畢假釋出獄，保護管束為94年護字769號，法定殘刑（假釋
    期間）自94年11月22日至104年11月21日止，為期10年，嗣
    復於97年6月25日另犯竊盜罪處有期徒刑1年6月，致撤銷假
    釋，後經臺灣高雄地方法院檢察署所發執行指揮書99年執助
    岷字第2098號依刑法第79條之1第5項規定「經撤銷假釋執行
    殘餘刑期者，無期徒刑於執行滿25年，再接續執行他刑。」
  (三)再查聲明異議人79年犯案時刑法第79條之1第5項規定無期徒
    刑法定殘刑為10年，如前揭說明不再論述，嗣後雖因刑法業
    於96年7月1日經立法院修正並經總統公布施行，其無期徒刑
    殘餘刑期變更為25年，然依新、舊2種法律經整體綜合比較
    ，應以修正前之撤銷假釋執行殘餘刑期規定10年較為有利，
    惟臺灣高雄地方法院檢察署不察，所發執行指揮書遽然裁定
    聲明異議人須服殘餘刑期為25年，其違背法令，昭然可見，
    實令聲明異議人痛苦甚深，縱如其誤謬認定，該項裁定所憑
    據以適用變更後之法律，然按諸前揭刑事訴訟法第381條及
    刑法第2條第1項之立法意旨，本件該當刑罰法令有變更之情
    事，應適用最有利於行為人之刑法裁定，方為適法，是則該
    裁定未斟酌法律變更後之利與不利等情事，自應予以撤銷更
    為一適法公平之裁定，以維權益。
  (四)綜上所陳，該裁定認事用法確有違誤，懇請明鑑撤銷該裁定
二、按修正前刑法第79條之1第5項規定：「經撤銷假釋執行殘餘
    刑期者，無期徒刑於執行滿二十年，有期徒刑於全部執行完
    畢後，再接續執行他刑」；嗣於95年7月1日修正施行之刑法
    第79條之1第5項規定：「經撤銷假釋執行殘餘刑期者，無期
    徒刑於執行滿二十五年，有期徒刑於全部執行完畢後，再接
    續執行他刑」，次按刑法施行法第7條之2第2項規定：「因
    撤銷假釋執行殘餘刑期，其撤銷之原因事實發生在86年11月
    26日刑法修正公布後，94年1月7日刑法修正施行前者，依86
    年11月26日修正公布之刑法第79條之1規定合併計算其殘餘
    刑期與他刑應執行之期間。但其原因事實行為終了或犯罪結
    果之發生在94年1月7日刑法修正施行後者，依94年1月7日修
    正施行之刑法第79條之1規定合併計算其殘餘刑期與他刑應
    執行之期間」。準此，關於無期徒刑經撤銷假釋後執行殘餘
    刑期，究竟係以何時之刑法計算假釋條件或接續執行他刑？
    依刑法施行法第7條之2第2項規定，應視撤銷之原因發生在
    刑法94年1月7日刑法修正施行（即95年7月1日施行）之前或
    之後而定。
三、經查：
  (一)聲明異議人前因違反懲治盜匪條例案件，經本院以80年度上
    重訴字第8號分別判處無期徒刑，褫奪公權終身、有期徒刑
    15年，褫奪公權8年，應執行無期徒刑，褫奪公權終身，嗣
    經本院就無期徒刑部分依職權逕送上訴後，經最高法院80年
    度台上字第2809號判決就關於擄人勒贖部分罪刑撤銷，並自
    為判處無期徒刑，褫奪公權確定在案，其刑期起算日期為80
    年8月10日，而於94年11月22日假釋出監並交付保護管束，
    指揮書執行完畢日期104年11月21日（即保護管束期間期滿
    日）等情，有最高法院上開刑事判決、臺灣高等法院被告（
    即聲明異議人）前案紀錄表在卷可憑，應堪認定。
  (二)又聲明異議人於上開假釋付保護管束期間，於97年6月間因
    犯結夥攜帶兇器毀壞安全設備竊盜罪，經臺灣高雄地方法院
    於99年1月19日以99年度易字第480號判處有期徒刑1年6月，
    嗣經臺灣高等法院高雄分院於99年6月30日以99年度上易字
    第332號判決上訴駁回確定，有臺灣高等法院高雄分院上開
    刑事判決、聲明異議人之前案紀錄表在卷可查，是聲明異議
    人於上開假釋付保護管束期間，既有上開再犯罪之事由，是
    法務部依刑法第78條第1項之規定，撤銷其假釋，核屬有據
    。
  (三)而聲明異議人遭撤銷假釋之原因，係於其保護管束期間中之
    97年6月間另犯竊盜案件，經臺灣高等法院高雄分院判處有
    期徒刑1年6月確定在案。是聲明異議人撤銷假釋之原因事實
    顯係發生在94年1月7日刑法修正施行（即95年7月1日）之後
    ，依照刑法施行法第7條之2第2項規定，自應適用94年1月7
    日公布、95年7月1日施行之修正後刑法第第79條之1規定計
    算撤銷假釋後之殘刑與他刑應執行之期間之問題。準此，依
    前開說明要旨，本件聲明異議人經撤銷假釋後，執行無期徒
    刑之殘餘刑期，依現行刑法第79條之1第5項之規定，應於執
    行滿25年後，再接續執行他刑。又修正刑法第79條之1僅係
    刑罰執行方法之變更，並非科處犯罪行為人刑罰法令之變更
    ，亦無刑法第2條新舊法比較問題（最高法院98年度台抗字
    第469號裁定要旨參照）。是檢察官依修正後之刑法第79條
    之1規定，執行聲明異議人之殘餘刑期，於法有據，並無違
    誤。
  (四)綜上所述，本件聲明異議意旨，尚與法律規定不符，為無理
    由，應予駁回。
據上論斷，應依刑事訴訟法第486條，裁定如主文。
中    華    民    國   100    年    8     月    11    日
            刑事第十二庭    審判長法  官  康  應  龍
                                  法  官  楊  真  明
                                  法  官  王  國  棟
以上正本證明與原本無異。
如不服本裁定，得於收受送達後5日內向本院提出抗告書狀(須附
繕本)。
                                  書記官  廖  昭  容
中    華    民    國   100    年    8     月    11    日